最高法院刑事判決　　　　　　　　　九十四年度台非字第四號
　　上　訴　人　最高法院檢察署檢察總長
　　被　　　告　甲○○
　　　　　　　　　　　　號
上列上訴人因被告竊盜案件，對於台灣高等法院中華民國九十二
年十二月九日第二審確定判決 (九十二年度上訴字第三七一七號
，起訴案號：台灣板橋地方法院檢察署九十一年度偵字第二三一
七四號、九十二年度偵字第九五七、二八四二、三０二七、三三
０五、三五二七、四四八九、五五二二號)， 認為違法，提起非
常上訴，本院判決如下：
    主  文
原判決撤銷，由台灣高等法院依判決前之程序更為審判。
    理  由
非常上訴理由稱：「按除有特別規定外，被告未於審判期日到庭
而逕行判決者，其判決為當然違背法令，刑事訴訟法第三百七十
九條第六款定有明文。又被告不到庭得不待其陳述逕行判決者，
以經合法傳喚而無正當之理由不到庭者為限，刑事訴訟法第三百
七十一條規定甚明。經查被告甲○○於民國九十二年十月三十一
日收受原審定於同年十一月十八日審理之傳票後，於同年十一月
十四日，因違反毒品危害防制條例案件，經台灣桃園地方法院裁
定羈押於桃園看守所，嗣經延長羈押，至九十三年二月二十七日
始送監執行，有全國刑案資料查註表、法務部全國檢察官線上查
詢刑案人犯在監所最新資料報表、台灣桃園地方法院九十三年度
偵聲字第一五號、九０號等裁定及台灣桃園地方法院法官批示、
押票影本可稽。是被告於九十二年十一月十八日上午十時十分審
判期日未到庭，係因身體被拘束，有正當之理由。原審以被告經
合法傳喚，無正當理由於審理期日不到庭，而不待其陳述，逕行
判決，其審判程序，自有違誤。案經確定，爰依刑事訴訟法第四
百四十一條、第四百四十三條提起非常上訴，以資糾正。」等語
。
本院按除有特別規定外，被告未於審判期日到庭而逕行審判者，
其判決當然違背法令，刑事訴訟法第三百七十九條第六款定有明
文。又被告在第二審不到庭而得不待其陳述逕行判決者，除刑事
訴訟法第三百七十二條所定得不經言詞辯論之情形外，以曾經合
法傳喚，而無正當之理由不到庭為必要條件，此觀同法第三百七
十一條之規定自明。前開「除有特別規定外，被告未於審判期日
到庭而逕行審判者」，其判決當然違背法令，在通常上訴程序，
當然得為上訴第三審之理由；在非常上訴程序，刑事訴訟法第四
百四十一條所謂「案件之審判係違背法令」，包括判決違背法令
及訴訟程序違背法令，後者係指判決本身以外之訴訟程序違背程
序法之規定，與前者在實際上時相牽連。非常上訴審就個案之具
體情形審查，如認其判決前之訴訟程序違背上開規定，致有依法
不應為判決而為判決之違誤，顯然於判決有影響者，該項確定判
決即屬判決違背法令。本件原審認定被告甲○○有原判決事實欄
所載犯行，並以被告於言詞辯論期日經合法傳喚，無正當之理由
不到庭，不待其陳述逕行判決，將第一審關於被告被訴幫助竊盜
部分諭知無罪之判決撤銷，改判論處被告連續幫助共同毀壞門扇
攜帶兇器竊盜罪刑。惟被告於九十二年十月三十一日收受原審定
於同年十一月十八日上午十時十分審理之傳票後，即於同年十一
月十四日因違反毒品危害防制條例案件經台灣桃園地方法院法官
諭知羈押於台灣桃園看守所，並經裁定延長羈押二月，至九十三
年二月二十七日始送監執行，有全國刑案資料查註表、法務部全
國檢察官線上查詢刑案人犯在監所最新資料報表、押票、台灣桃
園地方法院九十三年度偵聲字第一五號、九十三年度偵聲字第九
０號裁定等影本附卷可稽。是原審定於九十二年十一月十八日上
午十時十分審理時，被告尚在台灣桃園看守所羈押中，身體受到
拘束，並非無正當之理由不到庭，原審未詳查被告在監所之資料
，將其提解到庭審理，誤認被告係無正當之理由不到庭，不待其
到庭陳述逕行判決，自有刑事訴訟法第三百七十九條第六款規定
之違法。又刑事司法之實踐首重保障人權，藉由程序之遵守，確
保裁判之公正。被告自始否認幫助竊盜犯行，經第一審認不能證
明其犯罪，而諭知被告被訴幫助竊盜部分無罪之判決，原審誤認
被告係無正當之理由不到庭，不待其陳述逕行判決，剝奪被告防
禦權之行使，使被告喪失陳述抗辯之機會，影響法院對證據之調
查取捨及事實之認定，依前述說明，應認係判決違背法令。案經
確定，非常上訴意旨執以指摘，為有理由。因原判決不利於被告
，且有維持被告審級利益之必要，爰將原判決撤銷，由原審法院
依判決前之程序更為審判。
據上論結，應依刑事訴訟法第四百四十七條第二項前段，判決如
主文。
中　　華　　民　　國　九十四　年　　一　　月　　六　　日
            最高法院刑事第十二庭
                審判長法官  陳　正　庸
                      法官  賴　忠　星
                      法官  王　居　財
                      法官  張　清　埤
                      法官  林　開　任
      本件正本證明與原本無異
                          書  記  官
中　　華　　民　　國　九十四　年　　一　  月　 十二　 日
                                                      Ｃ
